臺灣彰化地方法院刑事判決　　　　　　　 96年度訴字第461號
公　訴　人　台灣彰化地方法院檢察署檢察官
被　　　告　戊○○
選任辯護人　盧昱成律師
　　　　　　宋永祥律師
上列被告因傷害案件，經檢察官提起公訴（96年度偵字第1169號）
，本院判決如下：
    主  文
戊○○共同傷害人之身體致重傷，處有期徒刑貳年。緩刑伍年，
並向理由欄內指定之公益團體提供捌拾小時之義務勞務。
    事  實
一、戊○○與同案被告己○○、丁○○（均經乙○○、丙○○、
    甲○○撤回告訴，另為不受理判決）共同承租門牌號碼彰化
    縣員林鎮○○路239號5樓之2居住，乙○○、丙○○、甲○○、陳俊霖則共同承租門牌號碼彰化縣員林鎮○○路239號6
    樓之2居住，彼此為該棟大樓上、下樓層之鄰居關係。於民
    國95年11月10日凌晨2時30分許，戊○○、己○○及丁○○
    因不滿樓上房間聲音過於吵雜，遂由己○○提議上樓找乙○○、丙○○及甲○○理論，經戊○○及丁○○應允後，己○○、戊○○、丁○○3人即共同基於傷害乙○○、丙○○及
    甲○○3人之犯意聯絡，先由己○○將自不詳地點拾獲之木
    棍及鐵棍分別交予戊○○及丁○○持有後，己○○等3人即
    上樓至乙○○等人居住之房屋，並按押門鈴，俟丙○○聽聞
    電鈴聲應訊開門後，即推由己○○及戊○○分持木棍及鐵棍
    進入屋內，由丁○○持木棍站立大門入口處助勢把風，己○○即持木棍傷害丙○○之頭部及身體等處，戊○○則將丙○○推倒在地，持鐵棍傷害其雙手手臂及身體四肢多處，致丙○○受有左肩、左上臂、左腕、左前臂、右上臂、右背及右
    膝擦傷、瘀青等挫傷；乙○○欲上前勸架，亦遭己○○、戊○○持棍棒朝其頭部、身體等處揮棒；嗣甲○○走出房門，
    亦遭己○○毆打，乙○○見己○○毆打甲○○，欲上前攔阻
    己○○，惟遭戊○○持鐵棍攻擊乙○○之臉部，致乙○○受
    有右眼瞼撕裂傷、鼻淚管斷裂、右眼網膜剝離及缺損、右眼
    玻璃體出血、右眼眼球破裂、胸腹部、四肢部及背臀部多處
    擦挫傷等傷害，其右眼視力於矯正後僅0.02，嚴重減損其視
    能已達重傷之程度；而甲○○則受有右額及右頸青紫挫傷等
    傷害。嗣經乙○○報警處理，始知上情。
二、案經乙○○、丙○○、甲○○訴由彰化縣警察局員林分局移
    送台灣彰化地方法院檢察署檢察官偵查起訴。
    理  由
一、證據能力之部分：
（一）按被告以外之人於審判外之言詞或書面陳述，除法律有規
      定者外，不得作為證據。被告以外之人於偵查中向檢察官
      所為之陳述，除顯有不可信之情況者外，得為證據。被告
      以外之人於審判外之陳述，雖不符前4條之規定，而經當
      事人於審判程序同意作為證據，法院審酌該言詞陳述或書
      面陳述作成時之情況，認為適當者，亦得為證據。當事人
      、代理人或辯護人於法院調查證據時，知有第159條第1項
      不得為證據之情形，而未於言詞辯論終結前聲明異議者，
      視為有前項之同意。刑事訴訟法第159條第1項、第159條
      之1第2項、第159條之5分別定有明文。證人即同案被告己○○、丁○○，證人甲○○、陳俊霖於警詢中之陳述，雖
      屬被告以外之人於審判外之言詞陳述，然因被告及辯護人
      均未於言詞辯論終結前聲明異議，本院復審酌該言詞陳述
      係由證人出於自由意識而陳述，並無非法取證之情況，依
      刑事訴訟法第159條之5之規定，認上開證人於警詢之陳述
      ，得採為認定本件犯罪事實所憑之證據。另關於證人即同
      案被告己○○、丁○○，證人乙○○、丙○○、甲○○、
      陳俊霖等人於偵查中向檢察官所為證述，雖係被告以外之
      人於審判外之言詞陳述，為傳聞證據，然其等於偵查中向
      檢察官所為證述，均經具結，且本院審酌該等言詞陳述均
      係出於證人自由意識下所為之陳述，其等於偵查中之證詞
      ，亦無顯有不可信之情況，依刑事訴訟法第159條之1第2
      項規定，均得採為認定本件犯罪事實所憑之證據，合先敘
      明。
（二）按除顯有不可信之情況外，從事業務之人於業務上或通常
      業務過程所須製作之紀錄文書、證明文書，亦得為證據，
      刑事訴訟法第159條之4第2款定有明文。卷附之財團法人
      彰化基督教醫院診斷書，係醫師診斷傷患後所為業務上證
      明文書，並無顯不可信之情況，辯護人亦未指明有何顯不
      可信之情況，依上開法條之規定，得採為認定本件犯罪事
      實所憑之證據。
二、訊據被告戊○○固坦承持棍棒上樓毆打被害人之事實，惟矢
    口否認有何傷害致重傷害之犯行，辯稱：被害人乙○○所受
    眼傷非其所為，且其所受之傷並未達重傷之程度云云。
三、經查：
（一）證人乙○○於偵查中證稱：「丙○○開門後己○○即持木
      棍攻擊丙○○頭部。己○○當時在傷害甲○○，我過去要
      阻攔己○○時，即遭戊○○持木棍毆傷我右眼、頭部及身
      體各處。當時住處之臥室及走廊均有開燈，僅為打開客廳
      之燈光，所以視線清楚。」等語（96年2月9日偵查筆錄）
      。而證人己○○於警詢時證稱：「我持木棍，戊○○持鐵
      棍一起在客廳打丙○○，乙○○就從房間走出來問什麼事
      ，我跟戊○○分持木棍、鐵棍打乙○○，後來甲○○從他
      的房間走出來... 我獨自持木棍打他二、三下，他都用雙
      手擋，我就停手。甲○○問乙○○要不要動手，甲○○、
      乙○○一同撲向我，把我推向牆壁，那時候我眼鏡掉了，
      過了一下子我感覺沒有人在壓我，我看到乙○○蹲在地上
      ，甲○○在廚房，我找到我的眼鏡後，我們就走了。我只
      有打乙○○雙手臂。」等語（96年1月8日警詢筆錄）。另
      被告戊○○於警詢時供稱：「我與己○○、丁○○上樓，
      己○○按門鈴，丙○○開門，己○○就把他推進去。己○○持木棍要打一人的右肩，對方有兩個人要打己○○，我
      就持鐵棍要下去幫忙打，丙○○把我拉住，不要讓我打，
      我看到有人蹲在地上。」等語（96年1月8日警詢筆錄）。
      證人乙○○、己○○上開證述，核與被告戊○○供述之情
      節相符，堪認己○○於毆打甲○○時，乙○○欲拉開二人
      ，而遭戊○○毆打，其中一棒打到被害人乙○○之右眼。
（二）被害人乙○○因此受有右眼瞼撕裂傷、鼻淚管斷裂、右眼
      網膜剝離及缺損、右眼玻璃體出血、右眼眼球破裂、胸腹
      部、四肢部及背臀部多處擦挫傷等傷害，有財團法人彰化
      基督教醫院95年12月8日、96年3月30日診斷書，及伍倫醫
      院95年12月11日驗傷診斷書、傷勢照片影本9張、急診病
      歷在卷可參，其右眼矯正視力為0.02，已接近失明，且其
      視力能否維持有待觀察，且其視力不可能靠手術進一步恢
      復，只有惡化之可能，有財團法人彰化基督教醫院96年5
      月9日函可憑，足認被害人乙○○右眼視能已達嚴重減損
      之重傷程度。本件事證明確，被告犯行洵堪認定。
三、論罪科刑：
（一）核被告戊○○所為，係犯刑法第277條第2項之傷害致重傷
      罪。被告與同案被告己○○、丁○○就傷害部分，有犯意
      連絡及行為分擔，為共同正犯。
（二）按共同正犯在犯意聯絡範圍內之行為，應同負全部責任。
      又按加重結果犯，以行為人能預見其結果之發生為要件，
      所謂能預見乃指客觀情形而言，與主觀上有無預見之情形
      不同，若主觀上有預見，而結果之發生又不違背其本意時
      ，則屬故意範圍；是以，加重結果犯對於加重結果之發生
      ，並無主觀上之犯意可言。從而共犯中之一人所引起之加
      重結果，其他之人應否同負加重結果之全部刑責，端視其
      就此加重結果之發生，於客觀情形能否預見；而非以各共
      犯之間，主觀上對於加重結果之發生，有無犯意之聯絡為
      斷，最高法院著有91年台上字第50號判例可資參照。同案
      被告己○○、丁○○就被告戊○○揮棒打傷乙○○右眼之
      行為，客觀上應無預見之可能性，是就重傷害之加重結果
      部分，無庸負共犯責任。
（三）被告戊○○甫於學校畢業，雖其行為所造成之危害極大，
      然亦已盡力補償受重傷之乙○○，其年紀尚輕，如因此入
      監服刑，雖符合刑法報應思想，惟考量整體社會利益，其
      犯罪之情狀猶可憫恕，本院認科以最輕度刑仍嫌過重，爰
      依刑法第59條酌量減輕其刑。爰審酌被告因一時之忿，即
      持棍棒逞兇，無視於法律規範之約束，實無足取，惟被告
      事後已與被害人乙○○達成和解，有和解書1紙在卷可憑
      ，其係於在學時期思慮不週，犯下此錯，並無前科等一切
      情狀，量處如主文所示之刑。末查，被告前未曾因故意犯
      罪受有期徒刑以上刑之宣告，有台灣高等法院被告前案紀
      錄表存卷可參，經此司法偵審程序後，當知所警惕，本院
      認其所受宣告之刑，以暫不執行為適當，爰諭知被告緩刑
      5年，以勵自新，暨觀後效，並命被告向內政部登記有案
      、設立主旨為幫助盲胞之社團法人提供80小時之義務勞務
      。
（四）被告傷害被害人丙○○、甲○○部分，業據被害人丙○○
      、甲○○撤回對同案被告己○○、丁○○之告訴，基於告
      訴不可分原則，其撤回告訴之效力，及於被告，惟此部分
      與前開有罪部分，係屬想像競合犯之裁判上一罪關係，爰
      不另為不受理之諭知。
據上論斷，依刑事訴訟法第299條第1項前段，刑法第28條、第
277條第1項、第2項、第59條、第74條第1項第1款、第2項第5款
，刑法施行法第1條之1，判決如主文。
本案經檢察官洪英丰到庭執行職務
中　　華　　民　　國     96    年    7    月    31　　日
                  刑事第六庭    審判長法官  王義閔
                                法      官  鄭舜元
                                法      官  林欣苑
以上正本證明與原本無異。
如不服本判決，應於判決送達後10日內，向本院提出上訴書狀。
上訴書狀應敘述具體理由，並按他造當事人之人數附繕本。
告訴人或被害人對於判決如有不服具備理由請求檢察官上訴者，
其上訴期間之計算係以檢察官收受判決正本之日期為準。
中　　華　　民　　國　　96　　年　 　7 　 月　　31　　日
                                書  記  官  楊筱惠
附錄本案論罪科刑法條全文：
中華民國刑法第277條
（普通傷害罪）
傷害人之身體或健康者，處 3 年以下有期徒刑、拘役或 1 千元
以下罰金。
犯前項之罪因而致人於死者，處無期徒刑或 7 年以上有期徒刑；
致重傷者，處 3 年以上 10 年以下有期徒刑。
